# 对《计学撮要》不构成业务处理的疑问

提问人：gong2816 时间：2017-03-31 10:40:57
请教陈版主。 《计学撮要》P441第 4 段中指出，不构成业务的情况下，合并报表层面就是把实际支付的对价款的公允价值按被购买方各项资产的相对公允价值比例分摊到各项资产，在合并报表层面作为各项资产的初始计量金额。 疑问 1 ：财会函[2008]60号中规定：企业购买上市公司,被购买的上市公司不构成业务的,购买企业应按照权益性交易的原则进行处理,不得确认商誉或确认计入当期损益。个人理解，权益性交易一般会导致权益总额的变化，该变动额应当计入资本公积。而按前面提到《计学提要》的内容将不会产生计入资本公积的情形。请问两者是否有矛盾？或者说是否财会函[2008]60号文已经被后面的相关处理取代，该文已经作废。 疑问 2 ：如果被购买方资产负债中只存在现金资产的情况下如何分配呢？例如，A公司付出 1000 万元取得B公司100%控制权，B公司资产为银行存款 800 万元，未分配利润-300万元，股本 1100 万元，这样情况下如何将付出的 1000 万元分摊到取得的现金资产账面价值中呢？

回答人：chenyiwei
1 、你引用的财会函[2008]60号文中的规定仅针对非上市企业借壳上市这一特殊情形。这种情况下上市公司作为会计上被购买方，其收购价格远远高于其仍保留的可辨认资产和负债的公允价值，差额是壳资源价值，对壳资源价值按权益性交易原则冲减资本公积处理。《讲解 2010 》P309所针对的是不构成反向购买的一般性情况。 2 、这首先要问该交易的目的是什么？付出 1000 万，得到 800 万现金，则差额代表了什么？是没有入账的技术、品牌或者特许资质？如果是，则该 200 万差额在合并报表层面应按其经济实质确认为无形资产。